【裁判字號】    99,易,682
【裁判日期】    990713
【裁判案由】    竊盜
【裁判全文】
臺灣高雄地方法院刑事判決               99年度易字第682號
公  訴  人  臺灣高雄地方法院檢察署檢察官
被      告  乙○○
上列被告因竊盜案件，經檢察官提起公訴（98年度偵字第32962
號），本院判決如下：
    主  文
乙○○無罪。
    理  由
一、證據能力部分：
    被告以外之人於審判外之言詞或書面陳述，除法律有規定者
    外，不得作為證據；被告以外之人於審判外之陳述，雖不符
    刑事訴訟法第159 條之1 至之4 之規定，然經當事人於審判
    程序同意作為證據，法院審酌該言詞陳述或書面陳述作成時
    之情況，認為適當者，亦得為證據；刑事訴訟法第159 條第
    1 項、第159 條之5 第1 項分別定有明文。本判決認定事實
    所引用之證據資料，除原已符合刑事訴訟法第159 條之1 之
    傳聞法則例外規定得作為證據以外；其餘並非公務員違背法
    定程序所取得，檢察官及被告乙○○於本院均同意作為認定
    事實之證據，且審酌各該證人或書面陳述作成時之情況，並
    無違法不當或證明力明顯過低之瑕疵，認為以之作為證據為
    適當，均得作為證據。
二、公訴意旨略以：被告於民國98年10月23日23時25分許，因酒
    後與其弟劉有記發生爭吵，前往址設高雄縣仁武鄉○○路13
    5 號高雄縣政府警察局仁武分局仁武派出所（下稱仁武派出
    所）製作筆錄後，竟意圖為自己不法之所有，見仁武派出所
    員警黃舜裕所有置於座位上之米色側背包1 個（內有告發單
    、交通處罰條例手冊各1 本），且無人注意之際，即徒手竊
    取該米色側背包，得手後交由不知情之被告前妻甲○○，兩
    人步行離去。因認被告涉犯刑法第320 條第1 項之竊盜罪嫌
    等語。並以被告之供述、證人黃舜裕、甲○○之證述及扣押
    筆錄、贓物認領保管單、員警工作紀錄簿、職務報告書、被
    告住處暨案發現場照片等件，為其主要論據。
三、按犯罪事實應依證據認定之，無證據不得認定犯罪事實，又
    不能證明被告犯罪或其行為不罰者，應諭知無罪之判決，刑
    事訴訟法第154 條第2 項、第301 條第1 項分別定有明文。
    次按認定不利於被告之事實，須依積極證據，茍積極之證據
    本身存有瑕疵而不足為不利於被告事實之認定，即應為有利
    於被告之認定，更不必有何有利之證據，而此用以證明犯罪
    事實之證據，猶須於通常一般人均不至於有所懷疑，堪予確
    信其已臻真實者，始得據以為有罪之認定，倘其證明尚未達
    到此一程度，而有合理性之懷疑存在，致使無從為有罪之確
    信時，即應為無罪之判決（最高法院82年度臺上字第163 號
    判決、76年臺上字第4986號、30年上字第816 號等判例意旨
    參照）。
四、訊據被告固承認有前往仁武派出所作筆錄及在其住處發現該
    米色側背包之事實，惟堅詞否認有何竊盜之犯行，辯稱：我
    當時酒醉，不知道該米色側背包為何在我家等語。經查：
  (一)被告於98年10月23日23時25分許，因酒後與其弟劉有記發生
    爭吵事件，前往仁武派出所製作筆錄，並在該派出所內拿取
    屬員警黃舜裕所有之米色側背包1 個（內有告發單、交通處
    罰條例手冊各1 本）後，與其前妻甲○○一同返回住處之事
    實，業據被告供承屬實，並有證人甲○○證述其受通知前往
    仁武派出所將被告帶回之經過、證人黃舜裕證述其所有米色
    側背包在仁武派出所內失竊等情可憑，及卷附員警工作紀錄
    簿節本可稽（偵卷第17頁）。
  (二)本件被告因家庭暴力案件，經警帶至仁武派出所製作筆錄時
    ，因酒醉而有大肆喧鬧、情緒激動之情形，業據證人即員警
    李俊德於本院證稱：「當時被告喝了一些酒，有大聲叫囂的
    情事，他說被他的家屬家暴，要求我們通報」（本院卷第25
    頁）及員警林昆瑩證稱：「當天在警局時，感覺被告喝完酒
    之後情緒很激動」（本院卷第37頁），足認被告當時確已不
    勝酒力，而有反常之舉止及情緒反應。又被告於當日製作筆
    錄後，曾在員警黃舜裕辦公桌前坐著休息乙情，除據證人甲
    ○○於本院證述明確（本院卷第40頁、第41頁），並有其在
    黃舜裕所繪製之仁武派出所辦公室座位配置圖上所標示之位
    置可參外（本院卷第54頁），並核與本院勘驗當日仁武派出
    所辦公室監視器錄影畫面結果相符（本院卷第43頁），堪予
    採信。再者，該米色側背包當時係放在員警黃舜裕辦公桌之
    桌上或椅子上，亦據證人黃舜裕證述在卷（本院卷第29頁）
    ，並參諸證人甲○○證稱被告平時確有攜帶背包之習慣（本
    院卷第40頁），則以當時被告在員警黃舜裕位置休息後，因
    酒醉而意識已不甚清楚之狀態下，於離去之際，未能加以清
    楚辨視，即依其既有慣習，誤將該米色側背包隨手取走，尚
    非顯然與常理有悖，此觀本案查獲經過，業據證人即員警林
    昆瑩證稱：「案發後我們到甲○○家中，問她當天去派出所
    是否有拿走1 個米色包包，她說在被告那裡，我們就在現場
    請甲○○聯絡被告，被告在電話中說有1 個米色包包在他那
    裡，所以就請被告將包包帶到派出所；我們回到派出所時，
    被告已經到了，並帶1 個米色包包，但因黃舜裕不在場，無
    法確認該包包是否為黃舜裕所有，所以沒有扣押，就先請被
    告說明該包包原本放在何處，被告說是放在其住處3 樓掛衣
    物的衣架上，並帶我們到現場拍照」（本院卷第36頁），可
    知被告經員警透過甲○○以電話聯絡後，亦即刻主動將該米
    色側背包帶至派出所接受調查，益徵其情。
  (三)第查，被告於案發當日在仁武派出所經甲○○好言相勸後，
    即與甲○○一同離開派出所返家乙情，業據證人甲○○證述
    明確（本院卷第41頁），雖上開過程，因監視器角度關係未
    經攝入，然甲○○進入派出所時，原無攜帶任何背包，嗣甲
    ○○帶被告離去之際，則見甲○○左肩背有該米色側背包等
    情，亦經本院勘驗上揭監視錄影光碟內容無訛（本院卷第43
    頁），及該監視錄影翻拍畫面存卷可據（警卷第24頁、第25
    頁），並佐以證人甲○○證稱：「該米色側背包是被告在派
    出所內交給我」（警卷第5 頁），足以推知被告係在經甲○
    ○勸導而動身離去時，順手拿取該側背包並將之交予甲○○
    背於肩上，應無疑義。然而，在甲○○勸被告返家期間，尚
    有2 位員警在黃舜裕座位附近不時走動，並有另名員警坐在
    黃舜裕座位斜對面位置辦公，且被告與甲○○於步出辦公室
    時，被告有與員警交談一下（約4 秒左右）等情，亦經本院
    勘驗上揭監視器錄影光碟無訛（本院卷第43頁），可知被告
    苟意欲行竊，豈會如此明目張膽，在派出所員警眾目睽視之
    下，毫無掩飾地將背包拿取在手，並又交與甲○○直接掛背
    肩上，且尚從容與員警對話後始步出派出所？所為均與行竊
    之人無不極盡掩人耳目之常情不符，足認被告辯稱係酒醉誤
    拿乙節，尚非無稽。此外，該背包內之財物並無減少乙情，
    亦據證人黃舜裕證述明確（本院卷第32頁），是檢察官所指
    被告之竊盜犯行，確有疑義。
五、綜上所述，本件檢察官所舉證據，尚不足以認定被告明知係
    他人所有之物而仍予盜取之犯行，其間尚有合理之懷疑存在
    。此外，復查無其他積極證據足認被告有公訴意旨所指之竊
    盜犯行，被告既未經證明犯罪，揆諸首揭說明，自應為無罪
    之諭知。
據上論斷，應依刑事訴訟法第301 條第1 項前段，判決如主文。
本案經檢察官許怡萍到庭執行職務。
中    華    民    國    99    年    7     月    13    日
                  刑事第八庭  法  官  蔣志宗
以上正本證明與原本無異。
如不服本判決應於收受送達後10日內向本院提出上訴書狀，並應
敘述具體理由；如未敘述上訴理由者，應於上訴期間屆滿後20日
內向本院補提理由書（均須按他造當事人之人數附繕本）「切勿
逕送上級法院」。
中    華    民    國    99    年    7     月    13    日
                              書記官  李崑良

司法院資訊處製作；財團法人民間司法改革基金會備份。
